臺灣嘉義地方法院交通事件裁定　　　　 96年度交聲字第175號
原處分機關　交通部公路總局嘉義區監理所嘉義市監理站
異　議　人
即受處分人　乙○○
　　　　　　　　　　　號
上列異議人即受處分人因違反道路交通管理處罰條例案件，對於
原處分機關即交通部公路總局嘉義區監理所嘉義市監理站九十六
年七月十七日所為之處分（嘉監義裁字第裁76-I00000000號），
聲明異議，本院裁定如下：
    主  文
原處分撤銷。
乙○○不罰。
    理  由
一、原處分機關略以：民國九十三年三月三十日十二時三十五分
    許，異議人即受處分人乙○○（下簡稱異議人）所有之車牌
    號碼UGM -137號輕型機車，使用註銷之牌照行駛，經彰化縣
    警察局以彰警交字第 I00000000號舉發「使用註銷牌照行駛
    公路」交通違規，再由原處分機關即交通部公路局嘉義區監
    理嘉義市監理站所（下稱原處分機關）於九十六年七月十七
    日，依道路交通管理處罰條例第十二條第一項第四款及同條
    第二項之規定，以嘉監義裁字第裁76-I00000000號，對異議
    人為罰鍰新臺幣一萬零八百元整及牌照扣繳之處分等語。
二、聲明異議意旨則以：異議人所有之上開機車係遭前妻詹氏翠
    杏逃家時偷騎走，伊便去監理機關辦理牌照註銷，後因前妻
    出借其友人騎乘才遭警察開罰單，伊對此並無過錯，為此聲
    明異議等語。
三、按汽車使用吊銷、註銷之牌照行駛，，處汽車所有人新臺幣
    三千六百元以上一萬零八百元以下罰鍰，並禁止其行駛，道
    路交通管理處罰條例第十二條第一項第四款固有明文。惟按
    違反行政法上義務之行為非出於故意或過失者，不予處罰，
    此觀行政罰法第七條第一項規定甚明。經查：
  （一）異議人前配偶詹氏翠杏於九十年一月十八日離家出走，
        行方不明等情，有嘉義市警察局九十年十二月四日九十
        嘉市警外字第五００七一號函影本乙份在卷可稽。而異
        議人所有之上開機車則於九十一年七月二十二日至交通
        部公路總局嘉義區監理所嘉義市監理站辦理拒不過戶註
        銷等情，則有交通部公路總局嘉義區監理所嘉義市監理
        站九十六年十一月十三日嘉義監義四字第0962103055號
        函及附件機車車輛異動登記書各乙份在卷可憑；而異議
        人業與前配偶詹氏翠杏於九十二年三月三十一日離婚並
        於同年五月二時七日辦妥離婚登記等情，則有異議人之
        全戶戶籍資料乙份在卷可佐，均足見異議人所稱：上開
        機車遭前妻詹氏翠杏逃家時偷騎走後，伊便去監理機關
        辦理牌照註銷等詞，並非無據，應堪採信。
  （二）再對照本件彰化縣警察局彰警交字第 I00000000號舉發
        單所記載之舉發時間係在九十三年三月三十日，其地點
        係在彰化交流道，而收受通知者聯則為「甲○○」等情
        ，此觀該紙舉發單即明，是亦足見異議人辯稱：因前妻
        於其已辦理牌照註銷後再將該機車出借其友人騎乘才遭
        警察開罰單等語，並非子虛。準此，異議人既主動將其
        上開機車牌照向監理機關辦理註銷，且該機車業非由異
        議人所實際管領支配，是異議人對於該機車再遭前配偶
        私自出借他人騎乘等情顯已無故意或過失可言，揆諸上
        開規定，異議人之行為自應不予處罰。
四、綜上所述，本件異議人上開辯詞並非無據，原處分機關上開
    嘉監義裁字第裁76-I00000000號裁決書，遽予裁罰，即有未
    洽。故本件異議為有理由，應由本院將原處分撤銷，改諭知
    受處分人不罰，以資適法。
五、據上論斷，應依道路交通案件處理辦法第二十條，裁定如主
    文。
中　　華　　民　　國　　96　　年　　11　　月　　30　　日
                  交通法庭  法　官  曾宏揚
上列正本證明與原本無異。
如不服本裁定，應於裁定送達後5日內向本院提出抗告狀（應附
繕本）。
中　　華　　民　　國　　96　　年　　11　　月　　30　　日
                            書記官  陳慶昀
